臺灣高等法院刑事判決　　　　　　　　　　　　　九十一年度上訴字第一二一四號
　　上　訴　人　臺灣板橋地方法院檢察署檢察官
　　被　　　告　甲○○
右上訴人因被告偽造文書案件，不服臺灣板橋地方法院九十一年度訴字第二二○號，
中華民國九十一年三月二十六日第一審判決（起訴案號：臺灣板橋地方法院檢察署九
十年度偵字第三一八八號）提起上訴，本院判決如左：
    主  文
上訴駁回。
    理  由
壹、公訴意旨：
一、公訴事實：被告甲○○與告訴人乙○○於民國八十六年間，因債權債務紛爭，雙
    方並進而發生訴訟，甲○○為達催討債務之目的，竟於同年六月間某日，在不詳
    地點，以先剪下「公文」、「台灣板橋地方法院」等字樣，再黏貼在普通信封上
    之方式，偽造成臺灣板橋地方法院之公文信封後，將乙○○所簽發之本票、切結
    書等物裝入該信封內，以限時專送郵寄予乙○○而加以行使，足生損害於乙○○
    及臺灣板橋地方法院對公文管理之正確性。
二、起訴法條：刑法第二百十六條、第二百十一條。
三、起訴證據：
    (一)告訴人乙○○之指訴。
    (二)信封一件。
    (三)被告自承信封上之文字為其所寫。
貳、本院的判斷：
一、按犯罪事實應依證據認定之，無證據不得推定其犯罪事實。又不能證明被告犯罪
    者，應諭知無罪之判決，刑事訴訟法第一百五十四條、第三百零一條第一項前段
    分別定有明文。而認定不利於被告之事實，須依積極證據，苟積極證據不足為不
    利於被告事實之認定時，即應為有利於被告之認定，更不必有何有利之證據。又
    告訴人之指訴係以使被告受刑事訴追為目的，是其陳述是否與事實相符，仍應調
    查其他證據以資審認，最高法院著有判例可循（最高法院三十年上字第八一六號
    、五十二年台上字第一三○○判例參照）。
二、被告辯稱：信封上「台北縣新莊市○○街九十二號四樓」、「乙○○收」及「台
    北縣土城市○○路一三八號」字樣是我寫的，但「公文」、「台灣板橋地方法院
    」則不是我貼的，應該是乙○○自己貼上去要害我的。乙○○前後共向我借款四
    、五十萬元未還，我至板橋地方法院告乙○○，有告詐欺、有本票裁定，那次我
    是用信封寄法院本票裁定給乙○○，目的是通知乙○○法院已為裁定而已。我並
    沒有寄本票、切結書，也未在訴狀用紙上書寫「法官」及加蓋四方形模糊不清之
    印章，一切都是乙○○自導自演。
三、經查：
    (一)按刑法上所謂「公文書」，係指依法令從事於公務之公務員基於其職務上所製
      作之文書而言，刑法第十條第三項定有明文。再者刑法上之「文書」，乃指以
      文字或符號為一定意思表示之有體物，換言之，刑法上之文書至少須具有意思
      性、文字性、有體性、持久性及證明性之要件。
    (二)查告訴人於九十年二月六日之告訴狀指訴稱，被告以黏貼有「公文」「台灣板
      橋地方法院」字樣之信封，內裝「告訴人已兌付之本票乙紙」「告訴人所書寫
      之切結書乙紙」及乙紙「訴狀用紙」，寫著「乙○○向甲○○借款參拾貳萬肆
      仟元，已屆期尚未返還，乙○○有寫切結書作為本票之擔保，如不按切結書內
      容之文義履行諾言，經債權人李滿（漢）章提出告訴，乙○○會有詐欺罪，並
      有違背婚約，要賠償數十萬元，特此提醒債務人等云云」，且於接尾寫著「法
      官」並加蓋四方形模糊不清之印章郵寄予伊，並提出信封原本及切結書影本各
      一件為證（見九十年度偵字第三一八八號偵查卷第三、九、五九頁）。本件縱
      認告訴人所訴「公文」「台灣板橋地方法院」為被告所黏貼屬實，惟按系爭信
      封上除載有收件人、寄件人住址、乙○○收等文字，及貼有「公文」、「台灣
      板橋地方法院」等字樣外，並無「一定意思表示」之內涵，此有該信封附卷可
      稽，故其尚不具「文書」之性質甚明。
    (三)且公訴人所引為證據之卷附切結書內容係記載「茲乙○○跟高守樹離（婚以後
      ），從此互不相干，我願意跟甲○○（到老死為止）。日子限中華民國八十七
      年（二月份離婚）。恐口無憑，特立此據」（按括弧內之文字乃參考另件切結
      書內容補充之）。依告訴人所指，此件切結書及本票均係告訴人所出具交付被
      告收執之物，顯見該切結書及本票亦非被告所偽造之公文書。至告訴人所指之
      「訴狀用紙」，告訴人並未能提出證據證明，其空言指訴，自難採信。
    (四)綜上所述，檢察官所憑之各項證據均不足以認定被告犯罪。
四、原審因不能證明被告犯罪，依刑事訴訟法第三百零一條第一項諭知無罪判決，適
    用法則並無不當。檢察官依告訴人請求，仍執陳詞提起上訴，對於原判決聲明不
    服，請求撤銷改判，即無理由，應予駁回。
參、適用的法律：刑事訴訟法第三百六十八條。
本案經檢察官劉永清到庭執行職務。
中    華      民      國    九十一    年      六      月     十七     日
                              臺灣高等法院刑事第二十庭
                                  審判長法  官  葉  麗  霞
                                        法  官  李  錦  樑
                                        法  官  范  清  銘
右正本證明與原本無異。
檢察官如不服本判決應於收受送達後十日內向本院提出上訴書狀，其未述上訴之理由
者並得於提起上訴後十日內向本院補提理由書（均須按他造當事人之人數附繕本）。
                                        書記官  黃  麗  玲
中      華      民      國    九十一    年      六      月     十七     日
